臺灣臺北地方法院民事判決　　　　　　　 96年度保險字第2號
原　　　告　丙○○
　　　　　　丁○○
共　　　同
訴訟代理人　程巧亞律師
複　代理人　侯雪芬律師
被　　　告　宏泰人壽保險股份有限公司
法定代理人　甲○○
訴訟代理人　乙○○
　　　　　　戊○○
訴訟代理人　黃訓章律師
上列當事人間請求給付保險費事件，本院於民國96年4月9日言詞
辯論終結，判決如下：
    主  文
被告應給付原告丙○○、丁○○各新台幣肆佰萬元，及自民國95
年9月1日起至清償日止，按年息10％計算之利息。
訴訟費用由被告負擔。
本判決於原告丙○○、丁○○各以新台幣壹佰拾伍萬元供擔保
後，得假執行；但被告如各以新台幣肆佰萬元預供擔保後，得免
為假執行。
    事實及理由
一、原告主張：伊等之父劉世界係中華民國關懷魚鱗癬症協會（
    下稱魚鱗癬症協會）之會員，該協會以劉世界為被保險人，
    於民國94年10月間投保被告安心守護專案之傷害保險並附加
    定期壽險契約 (保單號碼：0000000000號、0000000000號，
    下稱系爭保險契約) ，意外傷害及新人身保險之保險金額各
    新台幣 (下同)2,000,000 元（即受益人各4,000,000元），
    保險期限1年，並各以原告丙○○、丁○○為受益人。詎95
    年7月30日劉世界騎乘機車行經內湖金龍寺附近不慎摔倒，
    受有左足踝裂傷（約5公分），經送至國泰綜合醫院內湖分
    院 (下稱國泰醫院)就醫，進行縫合傷口手術；再於同年8月
    9日因感不適，經送往國防醫學院三軍總醫院  (下稱三軍總
    醫院）住院治療，至翌日上午6時9分許，因左足踝外傷合併
    感染導致敗血性休克死亡。伊等以系爭保險契約之保險事故
    業已發生為由，向被告請領保險金，卻遭拒絕。爰依系爭保
    險契約之法律關係，提起本訴等情。並於本院聲明：(一)被告
    應各給付丙○○、丁○○4,000,000元，及加計自95年9月1
    日起至清償日止，按年息10％計算之利息。(二)願供擔保請准
    宣告假執行。
二、被告則以：劉世界係因本身疾病尿毒症而導致死亡，並非因
    保險意外事故而死亡，伊自無給付保險金之義務等語，資為
    抗辯。並於本院聲明：(一)原告之訴及假執行聲請均駁回。(二)
    如受不利之判決，願供擔保請准宣告免為假執行。
三、查，原告之父劉世界魚鱗癬症協會之會員，該協會以劉世界
    被保險人，於94年10月間投保被告系爭保險契約，意外傷害
    及新人身保險之保險金額各2,000,000元（即受益人各4,000
    ,000 元），保險期限1年，並各以原告丙○○、丁○○為受
    益人。詎95年7月30日劉世界騎乘機車行經內湖金龍寺附近
    不慎摔倒，受有左足踝裂傷（約5公分），經送至國泰醫院
    就醫，進行縫合傷口手術；再於同年8月9日因感不適，經送
    往三軍總醫院住院治療，至翌日上午6時9分許，因左足踝外
    傷合併感染導致敗血性休克死亡等情，有卷附被告公司95
    年10月2日 (95)宏泰理總字第198465號函及第198452號函、
    國泰醫院乙種診斷證明書、三軍總醫院附設民眾診療服務處
    診斷證明書、死亡證明書可憑（見本院卷第6至9頁、第42
    頁），並為兩造所不爭執 (見本院卷第101頁反面)，堪信為
    真。
四、本件應審究者為(一)系爭保險契約約定之保險事故是否業已發
    生？(二)被告有無依約給付保險金之義務？茲分別論述如下：
(一)、系爭保險契約約定之保險事故是否業已發生？
  1.按當事人主張有利於己之事實者，就其事實有舉證之責任，
    民事訴訟法第277條定有明文。又，傷害保險人於被保險人
    遭受意外傷害及其所致殘廢或死亡時，負給付保險金額之責
    保險法第131條亦有明文。準此以言，若保險人於保險事故
    發生時主張有拒絕給付之事由，即應就此有利於己之事實負
    舉證責任（最高法院91台上字第1272號判決及同院91年度台
    上字第2187號判決意旨參照）。
  2.查，劉世界於95年7月30日因乘車不慎摔倒致受有左足踝裂
    傷（約5公分），嗣於同年8月9日因該足部外傷合併感染並
    引發敗血性休克死亡等情，有卷附三軍總醫院附設民眾診療
    服務處診斷證明書可稽 (見本院卷第9頁)；雖劉世界係尿毒
    症患者，但其定期接受血液透析治療良好，於同年8月9日因
    全身無力骨骼酸痛，無法站立行走，至該院治療，經緊急血
    液檢查分析發現其有白血球低下、貧血及血小版低下等現象
    ，理學檢查亦發現左足部有外傷合併感染之現象，血清發炎
    指標亦相當高，臨床臆斷為敗血之情況，經給予以強效抗生
    素治療並安排血液透析治療，仍出現敗血性休克而死亡，故
    其死亡應與尿毒症本身較無直接之關係 (病人尿毒症只要規
    則透析治療，其死亡原因往往與尿毒症本身較無關係) 等情
    ，亦經本院依職權向該院查明屬實（見本院卷第66頁之該院
    96年2月2日集逵字第09600020  90號函）。足證，劉世界確
    實係因乘車不慎摔倒之意外事故（指非因疾病引起之外來突
    發事故，保險法第131條第2項規定參照），致受有左足踝外
    傷而合併感染導致敗血性休克死亡甚明。是被告抗辯：劉世
    界係因其本身之尿毒症而引發死亡，與意外事故無涉云云，
    要無可取。
(二)、被告有無依約給付保險金之義務？
  1.查，被保險人（指劉世界）於契約有效期間內，因遭受意外
    傷害事故，致其身體蒙受傷害或因而殘廢或死亡時，被告即
    需依系爭保險契約給付保險金，此為系爭保險契約第5條所
    明定 (見本院卷第10頁) 。承前所述，劉世界既於系爭保險
    契約有效期間內，因意外事故受傷致引發敗血症死亡，則被
    告依系爭保險契約即有給付保險金各400,000元予受益人即
    原告之義務至明。
  2.次查，原告於劉世界死亡（即95年8月10日）後之同年月16
    日向被告申請給付保險金（見本院卷第12至13頁之申請書）
    ，遭被告以不符合保險事故之約定條款為由，拒絕理賠（見
    本院卷第6至7頁），則被告依保險契約第16條約定，於15
    日內即有給付保險金之義務。惟其卻拒絕給付，依該條款約
    定，被告於15日期滿之翌日即95年9月1日，自應對原告負遲
    延給付之責任。是被告抗辯：因伊拒絕理賠屬正當事由，故
    不負遲延給付責任云云，自無可取。
五、從而，原告依系爭保險契約之法律關係，訴請被告應各給付
    保險金4,000,000元，及加計15日給付期限期滿之翌日即95
    年9月1日起至清償日止，按年息10％計算之遲延利息，為有
    理由，應予准許。
六、兩造陳明願供擔保請為宣告假執行或免為假執行，經核均與
    規定相符，爰分別酌定相當之擔保金額予以宣告。
七、本件事證已臻明確，兩造其餘攻擊或防禦方法，經本院審酌
    後，認均與本件之結論無涉，茲不再一一論述，併予敘明。
八、據上論結本件原告之訴為有理由，依民事訴訟法78條、第
    390條第2項、第392條第2項，判決如主文。
中　　華　　民　　國　　96　　年　　4 　　月　　30　　日
                  民事第四庭    法　官　楊絮雲
以上正本係照原本作成
如對本判決上訴，須於判決送達後20日內向本院提出上訴狀
中　　華　　民　　國　　96　　年　　4 　　月　　30　　日
                    　　　　　　書記官　高秋芬
